臺灣高等法院臺南分院刑事判決　　 95年度上更(一)字第504號
上　訴　人
即　被　告　乙○○
選任辯護人　簡承佑律師
　　　　　　張育誠律師
上列上訴人因偽造文書等案件，不服臺灣雲林地方法院九十二年
度訴字第一四四號中華民國九十二年七月十六日第一審判決（起
訴案號：臺灣雲林地方法院檢察署九十一年度偵字第五０二三號
），提起上訴，本院判決後經最高法院發回更審，本院判決如下
：
    主  文
原判決關於乙○○被訴偽造文書部分撤銷。
乙○○被訴偽造文書部分，無罪。
    理  由
一、本件公訴意旨略以：被告乙○○（被訴竊盜部分業經原審判
    決無罪確定）於民國九十一年九月十一日向郭明購買一九九
    三年份車牌號碼269－GL號、引擎號碼6D00-000000號曳引車
    後，竟基於竊盜及偽造文書之犯意，於九十一年八月二十三
    日九時二十分許，在桃園縣楊梅鎮○○路四七一巷口附近，
    竊取甲○○所有一九九五年份車牌號碼KG-670號、引擎號碼
    6D00-000000號、車身號碼FP418D-A41625號曳引車，得手後
    ，經以借屍還魂方式，將該曳引車之車身號碼磨平，再烙印
    上新的車身號碼FP418D－A32354號，引擎號碼則以同一手法
    ，變造為前開之6D00－000000號，足以生損害於監理機關對
    車籍管理之正確性。嗣乙○○向監理機關申請變更車牌號碼
    為755-GM號，惟仍於九十一年十月八日五時三十分許，在雲
    林縣斗南鎮○○路二００之二號前，為甲○○發現而報警查
    獲，經員警電解還原，而查知上情。因認被告變造上開甲○
    ○所失竊曳引車之引擎號碼、車身號碼所為係涉犯刑法第二
    百十條之罪云云。
二、公訴意旨認被告涉嫌變造上開曳引車車身號碼及引擎號碼，
　  無非以被告雖辯稱其曾向郭明購買1993年份車牌號碼269-GL
    號之曳引車，惟據郭明於偵查中證稱其所出賣交付予被告之
    曳引車，並非本件所查獲之曳引車，而本件查獲之曳引車之
    車身號碼、引擎號碼，經電解後，發現有變造之情事，有卷
    附照片可稽，且該查獲之曳引車確係被害人甲○○所有等情
    、業據甲○○於偵查中指認明確等為其論據。訊據上訴人即
　　被告則堅決否認有何變造曳引車車身號碼、引擎號碼之犯行
　  ，辯稱：於九十一年九月十一日以合於市價之新台幣（下同
    ）七十五萬元向郭明購得車牌號碼269-GL號曳引車，有車輛
    買賣契約書可憑，買入該車後，只噴漆整修車輛外觀，俾便
    轉售，並未變造引擎號碼、車身號碼，且其向郭明購入該曳
    引車後，因原懸掛之269-GL號車牌損壞，曾經向監理站申請
    換發車牌號為755-GM號，當時並經監理站檢驗車身及引擎號
    碼，未經發現有何異樣，其向郭明購買該車時，自無從憑肉
    眼發覺該車引擎及車身號碼曾經變造等語。
三、按犯罪事實應依證據認定之，無證據不得推定其犯罪事實；
    又不能證明被告犯罪者，應諭知無罪之判決；刑事訴訟法第
    一百五十四條、第三百零一條第一項，分別定有明文。又按
    「認定犯罪事實所憑之證據，雖不以直接證據為限，間接證
    據亦包括在內；然而無論直接或間接證據，其為訴訟上之證
    明，須於通常一般之人均不致有所懷疑，而得確信其為真實
    之程度者，始得據為有罪之認定，倘其證明尚未達到此一程
    度，而有合理之懷疑存在時，事實審法院復已就其心證上理
    由予以闡述，敘明其如何無從為有罪之確信，因而為無罪之
    判決，尚不得任意指為違法。」最高法院著有七十六年度台
    上字第四九八六號判例可資參照。亦即，只要對於被告有罪
    一事，有合理的懷疑，則對於被告犯罪嫌疑即未達於有罪判
    決之確信程度，在無罪推定原則之下，被告即應被判無罪。
    經查：
  (一)告訴人甲○○所有車牌號碼KG-670號、引擎號碼6D00-00000
    0號、車身號碼FP418D-A41625號曳引車，係於九十一年八月
    二十三日九時二十分許，在桃園縣楊梅鎮失竊之事實，已據
    告訴人甲○○於警、偵訊及原審供述明確（見警卷8至9頁、
    偵查卷12至13頁、原審卷143至145頁），並有車輛之進口與
    貨物稅完（免）稅證明書、生產線資料表、順益貿易股份有
    限公司交車紀錄表、桃園縣警察局車輛協尋、車牌遺失證明
    單及車輛竊盜、車牌失竊資料個別查詢報表各一紙在卷可憑
    （見警卷19頁、22至25頁，原審卷75至79頁）。而被告向郭
    明所購買之車牌號碼269－GL號曳引車，其引擎號碼為6D00-
    000000號，車身號碼為FP418D－A32354號，為被告所不否認
    ，且經證人郭明於警訊、原審及本院上訴審時證述屬實，復
    有該輛曳引車買賣契約書一紙及該曳引車歷次移轉登記之車
    籍資料在卷可證（詳警卷第16頁、偵查卷第21至24頁、原審
    卷第22至40頁）。又甲○○於九十一年十月八日五時三十分
    許，在雲林縣斗南鎮○○路二００之二號前，發現報警查扣
    之曳引車，經過員警電解還原時，電解前其引擎號碼為6D00
    －000000號，電解後雖因引擎號碼部位磨滅過深，原引擎號
    碼無法重現，但是電解前其車身號碼為FP418D－A32354號，
    電解後其車身號碼卻顯現為FP418D－A41625號，亦有雲林縣
    警察局鑑驗報告書一紙及鑑驗照片十張在卷可證（見警卷11
    至15頁），並經原審再次電解勘驗屬實，製有勘驗筆錄及電
    解照片十張在卷可稽（見原審卷85至89頁），足證本件查扣
    車輛，確係甲○○所失竊之車牌號碼KG－670號、引擎號碼
    6D00-000000號、車身號碼FP418D－A41625號曳引曳無誤。
  (二)本件查扣之曳引車（查扣當時車牌號碼為755-GM號，甲○○
    原懸掛之車牌為KG-670號），與被告辯稱購自郭明之車牌號
    碼269－GL號曳引車（引擎號碼為6D00-000000號，車身號碼
    為FP418D－A32354號）既非同一輛車，於查獲之際復係在被
    告之占有中，則被告自難脫變造該引擎號碼、車身號碼之嫌
    疑。惟被告確曾向郭明購買車牌號碼269-GL號曳引車（引擎
    號碼為6D00-0000 00號、車身號碼為FP418D－A32354號），
    有如前述，依渠等所提出之車輛買賣契約書記載之訂約日期
    為九十一年九月十一日，然該車於八十九年八月二十八日即
    向監理站辦理汽車過戶登記（登記於益昌交通有限公司名義
    下，見本院卷32頁），郭明於本院上訴審時亦證稱該車先交
    付予被告，契約書後來才寫就等語（見本院上訴卷55頁），
    據此推斷被告實際占有車輛至遲係在八十九年八月二十八日
    ，然甲○○所有之KG-670號曳引車係於九十一年八月二十三
    日遭竊，仍早於被告向郭明買入曳引車之日期，則本件所查
    扣曳引車之車身及引擎號碼，亦非無可能於被告買入之前即
    已遭變造完成，並不必然是被告所變造。亦即本件所查扣車
    輛之車身及引擎號碼，固有可能係被告向郭明買入269-GL號
    曳引車後，另占有取得甲○○所失竊之KG-670號曳引車，而
    加以變造，惟亦有可能係被告向郭明買入269-GL號曳引車時
    ，即已遭郭明完成變造。則本件曳引車車身及引擎號碼是否
    確係被告所變造，仍有待積極證據以資證明，尚難僅依上開
    情事，遽認係被告所為。
  (三)被告辯稱其係以合於市價之七十五萬元向郭明購得車牌號碼
    269-GL號曳引車，買入該車後，只噴漆整修車輛外觀，俾便
    轉售乙節，業據提出與所述相符之車輛買賣契約書一紙在卷
    可憑（見警卷16頁），而此前郭明於九十一年三月七日向其
    前手蘇進雄購買該車時，車價為八十二萬元；另蘇進雄於九
    十一年三月五日向前手林展瑩購買該車時之車價為七十二萬
    五千元，分別有各該買賣契約書在卷可考（見警卷17、18頁
    ），被告購車價款適居於上開二者之間，可見其並非以顯然
    之低價購入該曳引車。而被告既從事中古曳引車買賣，以噴
    漆整修車輛外觀之行為，核屬通常中古車買賣業者經營生意
    之手法，難認被告就此所為有何不妥，亦無從憑此推斷被告
    係藉此掩飾犯行，甚至據以推認其必有變造車身及引擎號碼
    之行為。至於被告聲請函詢財團法人中華民國企業技術鑑定
    委員會其購車之價格相當，依據上述，即無必要，附此敘明
    。
  (四)倘認本件所查扣車輛之車身及引擎號碼，果係被告向郭明買
    入269-GL號曳引車後，另占有取得甲○○所失竊之KG-670號
    曳引車，而加以變造，則究竟被告如何占有取得甲○○所失
    竊之KG-670號曳引車，即有先予查明之必要。本件公訴意旨
    雖以被告占有本件查扣之車輛，並變造其車之引擎號碼及車
    身號碼，認定該車為被告所竊盜而來，然此部分業經原審以
    證據證據明顯不足證明被告確有竊盜犯行，諭知被告無罪確
    定在案。除此之外，依據卷證資料，亦無任何證據可資證明
    被告曾另以收受、故買或其他任何方式取得甲○○所失竊之
    KG-670號曳引車，自無從憑空推斷被告確曾以不詳方式另占
    有取得甲○○所失竊之KG-670號曳引車後，加以變造。又倘
    若被告曾將所取得之贓車，變造為向郭明所購買車牌號碼26
    9-GL號曳引車之引擎及車身號碼，則其向郭明購入之該曳引
    車車體應不致平空消失，然本件除查獲甲○○所失竊之贓車
    外，並未曾查獲其他未懸掛車牌之曳引車。據此亦難認被告
    曾經取得甲○○所失竊之贓車。
  (五)再者，被告向郭明購入269-GL號曳引車後，曾於九十一年九
    月十日以「號牌損壞換牌」為由，向監理站申請換發車牌號
    為755-GM號，監理站曾依規定查驗引擎號碼、車身號碼，業
    據本院向交通部公路總局嘉義區監理所雲林監理站函查明確
    ，此有該監理站九十五年十一月二十一日嘉監雲字第095010
    5011號函，及所附異動登記書、車籍查詢、異動歷史查詢單
    等在卷可參（見本院卷25至29頁）。倘本件所查扣曳引車之
    車身及引擎號碼，確係於被告買入之前即已遭郭明變造，衡
    諸監理站查驗車身及引擎號碼，尚未能發現有何異樣，且本
    件係經警方以電解還原之方法始發現曾經烙印變造之痕跡，
    則被告辯稱其向郭明購買該車時，無從憑肉眼發覺該車引擎
    及車身號碼曾經變造乙節，即非無從採信。
  (六)雖證人即曾於九十一年三月七日出售曳引車予郭明之蘇進雄
    於警偵訊及原審證稱：該查扣之車輛與當初所出售者不一樣
    等語（見警卷第06頁、偵查卷14頁、原審卷56至58頁），然
    此尚不足以證明變造引擎及車身號碼者即係被告，蓋亦有可
    能係其售予郭明後，由郭明所為；另證人即郭明所雇用之車
    輛保養技師劉芳鄉於警偵訊及原審證稱：出售予被告之曳引
    車車頭有損壞、色澤位如此鮮豔，且引擎有損壞。出售予被
    告之車輛與查扣之車輛不一樣。查扣之車輛比較新，無法判
    斷是否同一輛車等語（警卷第05頁、偵查卷14頁反面、原審
    卷145至147頁），然依其上開證述，並未能證明變造車身及
    引擎號碼，確非郭明所為，且其既受雇於郭明從事車輛保養
    維修，變造車身及引擎號碼果係郭明所為，即難期待其據實
    陳述，而不免附和郭明所述。再者，依證人劉芳鄉所述，可
    知郭明出售予被告之曳引車車頭及引擎均有損壞，惟其前手
    蘇進雄購於九十一年三月五日向前手林展瑩購買該車時之車
    價僅為七十二萬五千元，有如前述，郭明嗣於九十一年八月
    底竟仍得以七十五萬元之較高價格售予被告，似有反常，益
    見前述被告向郭明買入269-GL號曳引車時，即已遭郭明「借
    屍還魂」變造完成之假設，非無可能。至於郭明於歷次警偵
    訊、原審及本院上訴審時固證稱：出售予被告之曳引車比較
    舊，與查扣之車輛顏色鮮明度外表不一樣等語，惟證人郭明
    自身既有涉嫌之可能，顯難期待其為不利於己之證述，自亦
    無從憑此遽認該變造行為係出於被告之手。
四、綜據上開說明，本件所查扣車輛之車身及引擎號碼，雖有可
    能係被告向郭明買入269-GL號曳引車後，以不詳方法占有取
    得甲○○所失竊之KG-670號曳引車，而加以變造，惟亦有可
    能係被告向郭明買入269-GL號曳引車時，即已遭郭明完成變
    造，在後者之可能性無法完全排除之情況下，對於公訴意旨
    所指被告犯行即仍有合理之懷疑存在。公訴人就所起訴被告
    變造車身及引擎號碼之犯行，未能提出確切之證據，使本院
    達於確信其為真實之程度，且被告被訴竊取本件曳引車犯行
    ，亦經原審判決無罪確定，此外本院復查無其他事證，可資
    證明被告確有公訴意旨所指之犯行，被告犯罪既無法證明，
    依法自應為無罪之諭知。
五、原審未詳予論證，僅憑查扣之曳引車經電解還原結果，車身
    號碼重現為FP418D－A41625號，已足證明該車為甲○○所有
    ，遽行推斷該車並非被告購自郭明，而係被告另占有甲○○
    失竊之曳引車，並以上開「借屍還魂」方式加以變造，自有
    未合。從而，上訴意旨否認犯罪，指摘原判決不當，為有理
    由，應由本院將原審就被告偽造文書部分之判決，予以撤銷
    改判，，諭知被告無罪之判決。
據上論結，應依刑事訴訟法第三百六十九條第一項前段、第三百
六十四條、第三百零一條第一項，判決如主文。
本案經檢察官范文豪到庭執行職務。
中　　華　　民　　國　　96　　年　　1 　　月　　3 　　日
                  刑事第六庭    審判長法　官  董武全
                                      法　官  曾文欣
                                      法　官  杭起鶴
以上正本證明與原本無異。
檢察官如不服本判決，應於收受本判決後十日內向本院提出上訴
書。其未敘述上訴理由者並得於提起上訴後十日內向本院補提理
由書。
　　　　　　　　　　　　　　　　　　　書記官  魏安里
中　　華　　民　　國　　96　　年　　1 　　月　　3 　　日
